臺灣高等法院臺中分院刑事裁定　　　　 100年度聲再字第60號
再審聲請人
即受判決人　羅慧恩
再審聲請人
即受判決人　徐淑靜
上列再審聲請人因詐欺取財案件，對於本院99年度上訴字第2023
號，中華民國100年1月25日確定判決（原審案號：臺灣臺中地方
法院99年度訴字第1121號；起訴案號：臺灣臺中地方法院檢察署
98年度偵字第4847號），聲請再審，本院裁定如下：
    主  文
再審之聲請及停止刑罰之執行聲請均駁回。
    理  由
一、再審聲請人即受判決人羅慧恩及徐淑靜（下稱再審聲請人等
    2人）聲請再審意旨以：
  (一)告訴人於收受再審聲請人等2人附表一所交付之遠期支票，
    並無任何不良記錄，否則豈會收受之？該遠期支票事後無法
    兌現歸咎於公司已廢止或財政部臺灣省北區國稅局之營業稅
    稅籍系統中查無資料，皆非再審聲請人等2人可預見者，自
    不能倒果為因，況該支票無法兌現再審聲請人等2人亦是受
    害人，並非告訴人而已，是以原審確定判決皆對此等早已存
    在有利之證據，均未加以斟酌及查明該證物，核構成刑事訴
    訟法第421條「就足生影響於判決之重要證據漏未審酌者」
    規定之情形。按「支票在票載發票日前，執票人不得為付款
    之提示。」，票據法第128條定有明文。次按支票發票人所
    負票據債務之成立，應以發票人交付支票於受款人而完成發
    票行為之時日為準，至支票所載發票日，依票據法第128條
    第2項規定，僅係行使票據債權之限制，不能認為票據債務
    成立之時期，此有最高法院74年台上字第804號判例可稽。
    末按，不得上訴於第三審法院之案件，其經第二審確定之有
    罪判決，如就足生影響於判決之重要證據漏未審酌者，亦得
    為受判決人之利益，聲請再審，刑事訴訟法第421條定有明
    文。查原審確定判決以「 (二)又附表一所示之支票到期提
    示均經退票之事，則有各該支票之退票理由單在可參; 再者
    ，1、附表一所示之支票，其帳戶之開戶日期與拒絕往來日
    期相隔之期間，除編號七、十、十六、十九號外，多數期間
    均只有1年左右，甚至未達1年，其中有於91年5月間即列為
    拒絕往來之支票 (如附表一編號二十之支票)，另其拒絕往
    來日期均集中於91年8、9月問之事實，再參之「堤美實業有
    限公司」、「竣曄實業有限公司」、「元貿建設有限公司」
    、「佳之意有限公司」等在財政部臺灣省北區國稅局之營業
    稅稅籍系統中查無資料或業已廢止，是如附表一所示之支票
    ，應係利用人頭向銀行申請之支票屆期將無法兌現俗稱之芭
    樂票、人頭支票無疑。」等語云云，惟眾所周知，商場交易
    以支票支付款項，皆開立遠期支票支付之，亦為原審確定判
    決所明知，是附表一之支票無論個人或公司皆係遠期支票大
    部分由證人賴健治交付轉讓予再審聲請人等2人，再由再審
    聲請人等2人交付於告訴人，揆諸上開判例及法規，簽發遠
    期支票並非法所不許者，是在此之前附表一公司之支票於簽
    發之時並未廢止，否則豈能向銀行領取支票而簽發支票？且
    衡情如收受票據亦會向銀行查詢票信，可證告訴人於收受再
    審聲請人等2人所交付之遠期支票，並無任何不良紀錄，否
    則豈會收受之？故於該遠期支票之發票日到期時始發生無法
    兌現或該公司已廢止、財政部臺灣省北區國稅局之營業稅稅
    籍系統中查無資料，皆非再審聲請人等2人可預見者，從而
    ，原審確定判決將該遠期支票事後無法兌現歸咎於公司已廢
    止或財政部臺灣省北區國稅局之營業稅稅籍系統中查無資料
    ，而認再審聲請人等2人構成詐欺之罪名，顯係倒果為因，
    況該支票無法兌現再審聲請人等2人亦是受害人，並非告訴
    人而已，是以原審確定判決皆對此等早已存在有利之證據，
    均未加以斟酌及查明該證物，核構成刑事訴訟法第421條「
    就足生影響於判決之重要證據漏未審酌者」規定之情形，蓋
    若予以採用當對再審聲請人等2人之主張甚為有利，因此均
    未加以審酌，實有損再審聲請人等2人之權益。
  (二)原審判決確定未見就附表一支票何者係交付轉讓於告訴人予
    以查證，至於何以證人賴健治交付轉讓支票予再審聲請人等
    2人，而未背書轉讓，係因證人賴健治另有簽發票據及交付
    股票予再審聲請人等2人之故，此有票據 (證一)及股票 (證
    二)可證，從而，原審確定判決亦對此等早已存在有利之證
    據，均未加以斟酌及查明，核構成刑事訴訟法第421條「就
    足生影響於判決之重要證據漏未審酌者」規定之情形。查原
    審確定判決又以「 (三)…1、證人即與被告二人有生意往來
    之人賴健治在原審亦證稱：「…你跟被告羅慧恩、被告徐淑
    靜二人做生意時，有無拿過客票跟其等二人調現或是支付貨
    款之情形？) 有的。(有前開兩種情形時，被告羅慧恩、被
    告徐淑靜會不會要求你於客票上背書？)應該都會的，而且
    我會蓋用我公司的章，即是宏泰石材有限公司的公司章及我
    是負責人的小章。」等語，足見被告二人對於收到客票會通
    常要求交付之人背書，惟觀附表一所示之支票，除「祥鈺商
    行」為發票人之支票上，有「冠昇石材有限公司」背書外，
    其餘部分均未經各該交付支票之人背書，顯與商場經驗有違
    。」等語云云，惟如前所述，附表一支票絕大部分皆為證人
    賴健治所交付轉讓予再審聲請人等2人，然原審確定判決未
    見就附表一支票何者係交付轉讓於告訴人予以查證，倘如原
    審確定判決認附表一之公司支票皆系空頭支票，則倘係由該
    證人賴健治交付轉讓予再審聲請人等2人應係犯罪行為人，
    而非再審聲請人等2人，因聲請再審人亦為受害人，至於何
    以證人賴健治交付轉讓支票予聲請再審人，而未背書轉讓，
    係因證人賴健治另有簽發票據及交付股票予再審聲請人等2
    人之故，此有票據 (證一)及股票 (證二)可證，從而，原審
    確定判決亦對此等早已存在有利之證據，均未加以斟酌及查
    明，核構成刑事訴訟法第421條「就足生影響於判決之重要
    證據漏未審酌者」規定之情形，蓋若予以採用當對再審聲請
    人等2人之主張甚為有利，因未加以審酌，亦實有損再審聲
    請人等2人之權益。
  (三)再審聲請人等2人亦曾就非其他類似退票情形對發票人提起
    訴訟雖獲得勝訴，但無法取得債權之滿足，浪費勞力財力，
    最後徒勞無功，此有法院判決書可證 (證三)，職是之故，
    並非聲請再審人不尋求法律途徑或其他方式求償，而是效果
    不彰之故，原審確定判決未慮見於此，且未加以斟酌，核已
    構成刑事訴訟法第421條「就足生影響於判決之重要證據漏
    未審酌者」規定之情形。查原審確定判決再以「 (三)2. 又
    附表一所示之支票，其面額合計達數千萬元，其數目不少，
    如各該支票確係被告等二人因出售石材或其他物品而取得，
    則於各該支票遭退票後，被告之損失必然甚大；衡情，被告
    等二人為求減少其損害，必然積極保存其證據，並尋求法律
    途徑或其他方式求償，惟被告羅恩慧就此竟稱「完全沒有走
    法律的途徑」，且其亦未能提出有以其他途徑求償之證據。
    足認其等所稱不知附表一所示之支票係空頭支票，不足採信
    。」等語云云，惟如前所述，附表一所示之支票絕大部分皆
    為證人賴健治所交付轉讓予再審聲請人等2人，而證人賴健
    治另有簽發票據及交付股票予再審聲請人等2人，況再審聲
    請人等2人亦曾就非其他類似退票情形對發票人提起訴訟雖
    獲得勝訴，但無法取得債權之滿足，浪費勞力財力，最後徒
    勞無功，此有法院判決書可證（證三），職是之故，並非再
    審聲請人等2人不尋求法律途徑或其他方式求償，而是效果
    不彰之故，是以原審確定判決未慮見於此，且未加以斟酌，
    遽以認定再審聲請人等2人不知附表一所示之支票係空頭支
    票，不足採信，而成立詐欺之罪行，核已構成刑事訴訟法第
    42l條「就足生影響於判決之重要證據漏未審酌者」規定之
    情形，若予以採用當對再審聲請人等2人之主張甚為有利。
  (四)再審聲請人等2人倘無陸續清償債務，則告訴人豈有匯款如
    附表二之款項給予再審聲請人等2人之理？再審聲請人等2人
    於原審法院提出償還款項及之以渠之廠房原料、生財器具抵
    押並抵償債物之證物 (參見原審卷內答辯狀證物一至證物七
    )，其期間在於附表一所示遠期支票之期間後，顯見該退票
    應返還於聲請再審人而未返還，原審確定判決未慮見於此，
    且未加以斟酌，核已構成刑事訴訟法第421條「就足生影響
    於判決之重要證據漏未審酌者」規定之情形。查原審確定判
    決末以「 (四)被告二人雖稱目前僅欠告訴人一千餘萬元，
    並提出清償明細為證，惟該清償明細業為告訴人所否認，且
    被告二人如確有清償款項之事實，何以未將附表一所示之支
    票取回，而仍留於告訴人之處。」等語云云，惟再審聲請人
    等2人倘無陸續清償債務，則告訴人豈有匯款如附表二之款
    項給予再審聲請人等2人之理？又再審聲請人等2人於原審法
    院提出償還款項及之以渠之廠房、原料、生財器具抵押並抵
    償債物之證物 (參見原審卷內答辯狀證物一至證物七)，其
    期間在於附表一所示遠期支票之期間後，顯見該退票應返還
    於再審聲請人等2人而未返還，嗣後又據此提起本件告訴藉
    此使再審聲請人等2人受刑事之懲罰，況如前述，再審聲請
    人等2人亦為受害人，實不能將附表一之支票事後無法兌現
    此一所能預見之情事歸責於再審聲請人等2人，從而，原審
    確定判決未慮見於此，且未加以斟酌，遽以認定再審聲請人
    等2人未將附表一所示之支票取回，而成立詐欺之罪行，核
    己構成刑事訴訟法第42l條「就足生影響於判決之重要證據
    漏未審酌者」規定之情形，若予以採用當對再審聲請人等2
    人之主張甚為有利。
  (五)綜上所述之理由，原審確定判決片面採認告訴人之詞，就聲
    請再審人之足生影響於判決之重要證據漏未審酌者，而如經
    斟酌可受較有利之裁判。是以再審聲請人等2人以本件符合
    刑事訴訟法第420條第1項第6款規定發現確實之新證據提出
    再審聲請及同法第430條但書規定請求管轄法院之檢察官於
    再審裁定前，先命停止刑罰之執行云云。
二、按有罪之判決確定後，如有因發現確實之新證據，足認受有
    罪判決之人應受無罪、免訴、免刑或輕於原判決所認罪名之
    判決者，為受判決人之利益，得聲請再審，固據刑事訴訟法
    第420條第1項第6款定有明文。惟所謂「發現確實之新證據
    」，係指該證據於事實審法院判決前業已存在，為法院、當
    事人所不知，不及調查斟酌，至其後始行發現，且就證據本
    身形式觀察，固不以絕對不須經過調查程序為條件，但必須
    顯然可認為足以動搖原有罪確定判決，而為受判決人無罪、
    免訴、免刑或輕於原判決所認罪名之判決者為限。亦即該「
    新證據」須可認為確實具有足以動搖原確定判決，而對受判
    決人為更有利判決之「確實性」外，尚須具備該證據係在事
    實審法院於判決前已存在，因未經發現，不及調查斟酌，或
    審判時未經注意，至其後始行發現之「嶄新性」特質，二者
    均屬不可或缺，倘若未具備上開「確實性」與「嶄新性」2
    種聲請再審新證據之特性，即不能據為聲請再審之原因（最
    高法院70年度台抗字第161號裁定、85年度台抗字第308號裁
    定意旨參照）。次按不得上訴於第三審法院之案件，除刑事
    訴訟法第420條之規定外，其經第二審確定之有罪判決，如
    就足生影響於判決之重要證據漏未審酌者，亦得為受判決人
    之利益，聲請再審，刑事訴訟法第421條定有明文。又依第
    421條規定，因重要證據漏未審酌而聲請再審者，應於送達
    判決後20日內為之，此於刑事訴訟法第424條亦有明文。
三、經查：
  (一)查本件再審聲請人等2人據以聲請再審之確定判決即本院100
    年1月25日99年度上訴字第2023號第二審刑事判決，該案原
    經檢察官起訴再審聲請人等2人係涉犯刑法第216條、第210
    條之行使偽造私文書罪嫌、同法第217條偽造印章罪嫌及同
    法第339條第1項詐欺取財罪嫌，惟經本院上開案件審理結果
    ，僅認定再審聲請人等2人該當刑法第339條第1項之詐欺取
    財罪，而為有罪之判決；至再審聲請人等2人被訴犯刑法第
    216條、第210條之行使偽造私文書嫌、同法第217條偽造印
    章罪嫌等部分，則屬不能證明犯罪，故為不另為無罪之諭知
    。而刑法第339條第1項之詐欺取財罪係屬最重本刑為5年以
    下有期徒刑之罪，是本院上開案件之有罪判決，就再審聲請
    人等2人而言，係屬刑事訴訟法第376條第4款所規定不得上
    訴於第三審法院之案件，合先敘明。
  (二)本件再審聲請人等2人對本院99年度上訴字第2023號確定判
    決有罪部分聲請再審，經細繹其所提出之「刑事聲請再審狀
    」全文內容，其中於文末固有提及「再審聲請人等2人以本
    件符合刑事訴訟法第420條第1項第6款規定發現確實之新證
    據提出再審聲請」云云，然揆其內文則一再以「原審確定判
    決皆對此等早已存在有利之證據，均未加以斟酌及查明該證
    物，核構成刑事訴訟法第421條『就足生影響於判決之重要
    證據漏未審酌者』規定之情形」等語為論證核心，是顯然
    本件有刑事訴訟法第421條之事由作為其等主張再審之理由
    之一。惟因本件再審聲請人等2人據以聲請再審之確定判決
    即本院100年1月25日99年度上訴字第2023號第二審刑事判決
    ，業已於100年1月31日合法送達予再審聲請人等2人，此經
    本院依職權調閱該案判決之送達證書各1份附卷（見本院卷
    第54、55頁）可參。是本件再審聲請人等2人對本院上開確
    定之有罪判決聲請再審，既係就足生影響於判決之重要證據
    漏未審酌為由，則依刑事訴訟法第424條之規定，其聲請再
    審期間應自上開判決正本送達之日即100年1月31日之翌日（
    即同年2月1日）起算20日為止，而其末日適逢星期日，以其
    次日代之，即至100年2月21日屆滿，然再審聲請人等2人係
    遲於100年3月21日始具狀向本院遞狀聲請再審，有本院收狀
    日期章戳蓋於本件刑事聲請再審狀附卷足憑（見本院卷第1
    頁），故再審聲請人等2人以足生影響於判決之重要證據漏
    未審酌為由之聲請再審部分，已逾上開聲請再審之法定期間
    ，顯屬違背法律上之程式，且無從補正，自應予駁回。
  (三)其次，就再審聲請理由所指本件有符合刑事訴訟法第420 條
    第1項第6款規定發現確實之新證據部分：
    1.就上開聲請再審意旨(二)所稱：「原審判決確定未見就附表
      一支票何者係交付轉讓於告訴人予以查證，至於何以證人
      賴健治交付轉讓支票予再審聲請人等2人，而未背書轉讓
      ，係因證人賴健治另有簽發票據及交付股票予再審聲請人
      等2人之故，此有票據及股票可證，從而，原審確定判決
      亦對此等早已存在有利之證據，均未加以斟酌及查明」乙
      節，查：再審聲請人等2人即被告2人於原審本即坦承有以
      附表一之支票向告訴人李佳靜調借款項之事實，且附表一
      之支票上均有羅慧恩擔任實際負責人之樂陽石材股份有限
      公司（下稱樂陽公司）之背書，則附表一之支票係由何人
      轉讓予告訴人李佳靜，已不言可諭，難謂原確定判決未盡
      調查。至再審聲請人等2人於本件聲請再審書狀所提出之
      證據，分別為「號碼：SA0000000之支票、WG00000000之
      本票、WG00000000之本票、0000000之支票、THA0000000
      之支票、GM0000000之支票、WG00000000之本票、WG00000
      000之本票、WG00000000之本票、WG00000000之本票、WG0
      0000000之本票、WG00000000之本票、WG00000000之本票
      、WG00000000之本票、WG00000000之本票、WG00000000之
      本票、WG00000000之本票、WG00000000之本票、WG000000
      00之本票、WG00000000之本票、WG00000000之本票、WG00
      000000之本票、WG00000000之本票、WG00000000之本票、
      WG00000000之本票、WG00000000之本票、WG00000000之本
      票、WG00000000之本票、WG00000000之本票（見本院卷第
      11-20頁）」、「華峰大理石工業故份有限公司、達榮石
      材廠股份有限公司及宏泰石材有限公司三方之債權讓渡協
      議書（見本院卷第21-22頁）」、「華峰大理石工業故份
      有限公司函（見本院卷第23-25頁）」、「達榮石材廠股
      份有限公司函（見本院卷第26頁）」、「華峰大理石工業
      故份有限公司、達榮石材廠股份有限公司及宏泰石材有限
      公司三方之協議書（見本院卷第27-28 頁）」、「臺灣臺
      中地方法院中院彥民執99司執洋字第2291 4號執行命令及
      臺灣臺中地方法院民事執行處通知（見本院卷第29-31頁
      ）」等證據，係再審聲請人等2人主張以此證明前開支票
      、本票係賴健治所交付予再審聲請人等2人，並用以間接
      證明原確定判決之附表一所示支票均係賴健治所交付，而
      非芭樂票云云。惟再審聲請人等2人聲請再審所提出之賴
      健治所簽發之本票、支票，均係其賴健治直接簽發而交付
      與再審聲請人等2人，此與本案原確定判決之附表一支票
      均係由第三人簽發，並經樂陽公司之背書，而交付予告訴
      人，其間均未有賴健治經手之明證者有別，不足為本案犯
      行有無之直接證明。是該等證據就形式上觀察而言，與本
      案犯罪事實之認定並無顯然可認為足以動搖有罪之原確定
      判決之直接影響，自不合刑事訴訟法第420條第1項第6款
      所謂「發現確實之新證據」應具有「嶄新性」及「顯然性
      」之再審要件。
    2.就聲請再審意旨(四)所稱：再審聲請人等2人於原審法院提
      出償還款項及之以渠之廠房原料、生財器具抵押並抵償債
      物之證據(參見原審卷內答辯狀證物一至證物七)，與聲請
      再審意旨(一)、(二)、(三)、(四)中所稱：原確定判決之附表一所
      交付之遠期支票，合於商業習慣等節，查：聲請人所謂「
      確實之新證據」之該等情事，皆業經原確定判決所調查審
      酌，或採為認定本案事實之證據，或未採為有利於聲請人
      之證據，是均顯非原確定判決審理當時已經存在而發現在
      後，或審判時未經注意、不及調查斟酌，至其後始行發現
      之新證據，亦均與所謂確實之新證據不符。
    3.綜上，細究再審聲請人等2人前揭聲請意旨，無非係再審
      聲請人等2人因對其有利之事項為原確定判決所不採者，
      事後提出證據或重為爭執，對原確定判就認定不利於己之
      事實，片面為個人意見之取捨，及單憑己意所為之相反評
      價或質疑，以圖證明其於原確定判決所為有利之主張為真
      實，惟依前揭說明，洵不足認係具有嶄新性及顯然性之新
      證據，自皆難據以聲請再審。則再審聲請人等2人本件聲
      請再審意旨所舉各項事由，既均未符合刑事訴訟法第420
      條第1項第6款所謂「確實之新證據」，其再審之聲請，自
      為無理由，應予駁回。
  (四)至再審聲請人等2人其同時聲請停止刑罰之執行部分，因聲
    請再審並無停止刑罰執行之效力，且其聲請再審部分既經駁
    回，其停止執行之聲請部分亦失所附麗，亦應予駁回。
四、據上論斷，應依刑事訴訟法第433條、第434條第1項，裁定
    如主文。
中    華    民    國   100    年    5     月    5     日
            刑事第五庭  審判長法  官  趙  春  碧
                              法  官  林  宜  民
                              法  官  賴  恭  利
上列正本證明與原本無異。
不得抗告。
                              書記官  林  育  萱

中    華    民    國   100    年    5     月    5     日